【裁判字號】    97,消債更,1805
【裁判日期】    980224
【裁判案由】    聲請更生程序
【裁判全文】
臺灣高雄地方法院民事裁定          97年度消債更字第1805號
聲  請  人  甲○○
上列當事人因消費者債務清理事件聲請更生，本院裁定如下：
    主    文
聲請人甲○○自民國九十八年二月二十四日下午五時起開始更生
程序。
命司法事務官進行本件更生程序。
    理    由
一、聲請意旨略以：聲請人前與如附表所示之銀行訂定消費借貸
    、現金卡、信用卡契約，致積欠無擔保債務合計新台幣（下
    同）1,229,306元，因無法清償債務，而於民國95年5月，依
    中華民國銀行公會會員辦理消費金融案件無擔保債務協商機
    制，與如附表所示之最大債權銀行中國信託商業銀行股份有
    限公司（下稱中信商銀）達成還款協議，同意自95年5 月起
    ，以分100 期，不計息，於每月10日應償還13,926元之方式
    ，償還前開債務。惟因聲請人每月於負擔生活支出後僅餘約
    5 千元，尚須向勞工局申請勞工紓困貸款，始能繳足款項，
    惟於96年4 月該筆貸款就已用盡，就其餘協議款項繳納不足
    之部分，則係向兄長借貸，惟聲請人之兄長已無法再借予聲
    請人，且聲請人目前需扶養兩個小孩，每月需負擔之必要支
    出約22,664元，實在無法繼續履行上開分期還款協議，不得
    已毀諾未再按期清償。依上開事由，聲請人履行上開分期還
    款協議顯有重大困難，且係因不可歸責於聲請人之事由所致
    ，爰依消費者債務清理條例（下稱消債條例）之規定聲請更
    生等語。
二、按債務人不能清償債務或有不能清償之虞者，得依本條例所
    定更生程序，清理其債務；債務人無擔保或無優先權之債務
    總額未逾1,200 萬元者，於法院裁定開始清算程序或宣告破
    產前，得向法院聲請更生；債務人對於金融機構因消費借貸
    、自用住宅借款、信用卡或現金卡契約而負債務，在聲請更
    生或清算前，應提出債權人清冊，以書面向最大債權金融機
    構請求協商債務清償方案，並表明共同協商之意旨；債務人
    與金融機構協商成立者，不得聲請更生或清算；但因不可歸
    責於己之事由，致履行顯有重大困難者，不在此限；本條例
    施行前，債務人依金融主管機關協調成立之中華民國銀行公
    會會員，辦理消費金融案件無擔保債務協商機制與金融機構
    成立之協商，準用前項之規定；法院開始更生程序之裁定，
    應載明其年、月、日、時，並即時發生效力；法院裁定開始
    更生或清算程序後，得命司法事務官進行更生或清算程序，
    必要時得選任律師、會計師或其他適當之自然人或法人一人
    為監督人或管理人，消債條例第3 條、第42條第1 項、第15
    1 條第1 項、第5 項、第6 項、第45條第1 項、第16條第1
    項分別定有明文。
三、聲請人主張其積欠如附表所示之銀行上開債務，因無法清償
    債務，於95年5 月，依中華民國銀行公會會員辦理消費金融
    案件無擔保債務協商機制，與如附表所示之全體債權人達成
    每月應償還13,926元之協議，業據聲請人提出財團法人金融
    聯合徵信中心當事人綜合信用報告- 債務清理條例前置協商
    專用債權人清冊、協議書、無擔保債務還款計畫、95年5 月
    至96年8 月之還款證明在卷可參（見本院卷第14頁至第16頁
    、第33至第34頁、第35頁至第42頁），足認屬實。故本件應
    審酌者為聲請人於協商後是否有不可歸責於己之事由，致履
    行顯有重大困難之情形。
四、經查：
  (一)依聲請人95、96年度綜合所得稅各類所得資料清單（見本院
    卷第23至24頁）所載，聲請人95年度之各類所得給付總額為
    23,288元；96年度之各類所得給付總額為0 元，然經聲請人
    自承協商當時95、96年平均月薪分別為27,000元、28,000元
    ，另自承其目前平均月薪為28,000元，並提出97年7 月至9
    月薪資袋在卷可參（詳本院卷第21頁至22頁）。此外，聲請
    人主張其必要生活支出部份，計有個人生活費5,000 元、子
    女扶養費用14,452元（子簡肇杙8,094 元、女簡鶴縈6,358
    元）共計19,452元，惟聲請人並未提出全部憑證以資證明，
    無從審酌是否均屬必要之費用，此部份因消債條例之立法目
    的，係為使不幸陷入經濟困境之人得以清理債務、重建生活
    ，並在清理過程中能保有符合人性尊嚴之最低基本生活，而
    非維持債務人過去慣常之寬逸生活，是於評估履行原協商方
    案是否顯有重大困難時，並非由聲請人任意主張其基本生活
    費用之數額，否則將造成揮霍無度以致清償能力降低，反而
    易使更生程序無從進行，參以聲請人及其子女居住於高雄市
    ，因此本院認均應以內政部所公告之98年度高雄市最低生活
    費用每人每月為11,309元計算始為合理，故聲請人提出生活
    支出必要費用共計5,000 元應屬有據；又聲請人雖主張每月
    共需支出之扶養費用為14,452元，惟依98年高雄市最低生活
    費用為11,309元來計算，聲請人每月應負擔扶養子女之費用
    應為11,309元【計算式：（11,309+11,309） ÷2 名扶養義
    務人＝11,309元】，因此聲請人主張每月需負擔子女之扶養
    費用，在11,309元之範圍應屬合理，逾此則難認有據。
  (二)從而，依聲請人96年9 月毀諾時每月薪資28,000元計算扣除
    其個人生活開銷及上開扶養費後，每月可供支配餘額為11,6
    91元（計算式：28,000元－5,000 元－11,309元＝11,691元
    ），縱依聲請人自陳之目前薪資28,000元計算，扣除其個人
    生活開銷及上開扶養費用後亦然，顯亦不足以清償原協商金
    額。在聲請人之工作收入扣除最低必要生活費用後，仍不足
    以支付每月分期款之情形下，衡情自無法苛求聲請人放棄每
    月基本生活需求，在其無法獲得溫飽之狀況下，將每月工作
    收入先用以還債，是聲請人主張其履行上揭分期還款協議顯
    有重大困難，且係不可歸責聲請人等語，應屬可採。
五、綜上所述，聲請人有不能清償債務之情事，其無法清償如附
    表編號一至六所示之無擔保債務未逾1,200 萬元，且無消債
    條例第46條各款所定應駁回更生聲請之事由存在，故聲請人
    聲請本件更生，即無不合，應予准許，爰裁定如主文第一項
    所示，並依上開規定命司法事務官進行本件更生程序，裁定
    如主文第二項所示。
六、依消債條例第11條第1 項、第45條第1 項、第16條第1 項，
    裁定如主文。
中    華    民    國    98    年    2     月    24    日
                民事第五庭    法      官  鄭凱文
上為正本係照原本作成。
本件不得抗告。
本裁定已於民國98年2月24日下午5時公告。
中    華    民    國    98    年    2     月    24    日
                              書記官 張家瑜
附表：
┌──┬────────────┬────────┬───────┐
│編號│債權人                  │金額（新台幣）  │種    類      │
├──┼────────────┼────────┼───────┤
│ 一 │中國信託商業銀行        │337,000元       │信用貸款      │
│    │                        ├────────┼───────┤
│    │                        │  4,043元       │信用卡消費款  │
├──┼────────────┼────────┼───────┤
│ 二 │台灣銀行                │  41,937元      │信用卡消費款  │
├──┼────────────┼────────┼───────┤
│ 三 │國泰世華商業銀行        │301,852元       │信用卡消費款  │
├──┼────────────┼────────┼───────┤
│ 四 │荷商荷蘭銀行股份有限公司│294,166 元      │信用卡消費款  │
│    │業銀行                  │                │              │
├──┼────────────┼────────┼───────┤
│ 五 │新光銀行                │100,000元       │信用貸款      │
├──┼────────────┼────────┼───────┤
│ 六 │友邦國際信用卡股份有限公│150,308元       │信用卡消費款  │
│    │司                      │                │              │
├──┴────────────┼────────┴───────┤
│   合             計          │ 1,229,306元                    │
└───────────────┴────────────────┘


司法院資訊處製作；財團法人民間司法改革基金會備份。
